【裁判字號】    97,交抗,1418
【裁判日期】    971217
【裁判案由】    聲明異議
【裁判全文】
臺灣高等法院臺中分院刑事裁定        97年度交抗字第1418號
抗  告  人  交通部公路總局臺中區監理所豐原監理站
法定代理人  甲○○
受 處分 人  乙○○
上列抗告人因聲明異議案件，不服臺灣臺中地方法院中華民國九
十七年十月十五日裁定（九十七年度交聲字第二四七九號），提
起抗告，本院裁定如下：
    主  文
原裁定撤銷，發回臺灣臺中地方法院。
    理  由
一、原裁定意旨略以：本件受處分人乙○○駕駛車牌號碼００二
    －ＸＭ號營業小貨車，於民國九十七年二月十六日一時三十
    分許，在臺中縣太平巿大興路，經警測得其酒測值超過０．
    五五ＭＧ／Ｌ以上，而開單告發，後經原處分機關依道路交
    通管理處罰條例第三十五條第一項第一款之規定，於九十七
    年八月一日以豐監稽違字第裁六三－ＨＤ0000000號
    裁決書，裁處受處分人吊扣汽車駕駛執照十二個月並施以道
    安講習等情節，有交通部公路總局臺中區監理所豐原監理站
    違反道路交通管理事件裁決書、原法院九十七年度中交簡字
    第四六三號刑事簡易判決書等影本各一件在卷可憑，受處分
    人亦不爭執，本件違規事實足認屬實；又受處分人既係於九
    十七年二月十六日一時三十分許違規，因新修正之道路交通
    管理處罰條例第六十八條規定業已生效施行，則本件自應適
    用修正後之新法。亦即，原處分機關僅可吊扣其違法或違規
    當時所駕駛車輛之駕駛執照，不能再吊扣其所持有各級車類
    之駕駛執照。而受處分人於本件違規時，並無小型車普通駕
    駛執照，僅有職業大貨車之駕駛執照，故事實上，原處分機
    關無從吊扣其小型車普通駕駛執照，然此為別一問題，至吊
    扣其職業大貨車之駕駛執照部分，顯於法不合。因認受處分
    人僅就原處分中關於吊扣駕駛執照十二個月之部分聲明異議
    ，且其異議為有理由，故應就此部分撤銷原處分；復因受處
    分人並未領有小型車普通駕駛執照，乃就上述撤銷部分，並
    為不罰之諭知等語。
二、抗告意旨略以：有關酒駕違規而為裁罰係依據道路交通管理
    處罰條例第三十五條第一項第一款規定：「汽車駕駛人，駕
    駛汽車經測試檢定酒精濃度超過規定標準者，處新臺幣一萬
    五千元以上六萬元以下罰鍰及吊扣其駕駛執照一年。」是就
    該條規定之立法精神及意旨，即應剝奪本件酒駕違規之受處
    分人汽車駕駛用路權。爰提起本件抗告，請求撤銷原裁定，
    維持原裁決關於裁罰吊扣受處分人汽車駕駛執照（職業大貨
    車駕照）十二個月之處分云云。
三、按道路交通管理處罰條例第八十七條第一項規定：「受處分
    人不服第八條主管機關所為之處罰，得於接到裁決書之翌日
    起二十日內，向管轄地方法院聲明異議。」就此交通異議事
    件之程序規定，為提起異議之合法要件，受處分人之異議需
    合於此項程序規定，法院始得受理並為實體之審查。
四、經查：原處分機關於九十七年九月八日向原法院所提出之「
    對違反道路交通管理事件不服裁決之聲明異議案件移送書」
    ，於案由欄內係敘明「乙○○因違反道路交通管理事件，不
    服本站９７年８月１日豐監稽違字第裁６３－ＨＤ0000
    000號裁決，聲明異議」，於事實欄一、部分則記載「乙
    ○○駕駛００２－ＸＭ號營小貨車，於９７年７月１３日２
    ０時０２分，在台中縣太平市○○路○段１５８號前，因『
    酒後駕車，經酒測值為０．６５ＭＧ／Ｌ』之違規，被臺中
    縣警察局太平分局以違反道路交通管理事件通知單（單號：
    ＨＤ0000000）舉發」，並連同移送書附上臺中縣警
    察局太平分局中縣警交字第ＨＤ0000000號舉發違反
    道路交通管理事件通知單及酒測單影本各一紙等情，有上開
    移送書、舉發通知單及酒測單影本附於原審卷可憑（見原審
    卷第一、三頁）；又受處分人於原法院所提出之聲明異議狀
    則僅略為表示：道路交通管理處罰條例第六十八條之規定已
    經修正，其因駕駛小貨車違規而遭吊扣職業大貨車之駕駛執
    照，顯有違法不當，請求撤銷原處分中關於吊扣駕駛執照之
    部分等語，並未指明係對原處分機關所為之何一字號裁決書
    聲明異議，此有受處分人所提出之聲明異議狀可稽（見原審
    卷第二頁背面）；再者，原處分機關不服原裁定嗣於九十七
    年十月二十四日向原法院所提出請求轉送本院之「抗告狀」
    ，於請求主旨一欄表示「請維持本站９７年８月１日豐監稽
    違字第裁６３－ＨＤ0000000號裁決關於裁罰吊扣汽
    車駕駛執照（職業大貨車駕照）１２個月」一情，則有上開
    抗告狀附於本院卷可佐。揆諸以上各節，原處分機關本案所
    移送及受處分人所聲明異議之對象，似係針對原處分機關於
    九十七年八月一日所為之豐監稽違字第裁六三－ＨＤ000
    0000號裁決處分，但綜觀全卷，上開裁決書及送達證書
    均付之闕如，僅有與上開裁決處分不相干之受處分人另案經
    原處分機關以豐監稽違字第裁六三－ＨＤ0000000號
    裁決書及送達證書在卷供參，從而本案原處分機關所移送及
    受處分人所聲明異議之對象，究竟係對於原處分機關前開何
    一裁決處分尚屬不明，且此部分為交通異議事件程序上之重
    要事項，容有調查究明之必要，詎原法院對此部分程序上之
    重要事項未詳為調查說明，即率爾認定原處分機關本件所移
    送及受處分人所聲明異議之對象為原處分機關所為之豐監稽
    違字第裁六三－ＨＤ0000000號裁決處分，逕以實體
    上理由將該裁決處分有關裁處吊扣受處分人汽車駕駛執照十
    二個月部分之處分撤銷並改為不罰之諭知，自有未洽。抗告
    人抗告意旨雖未指摘及此，惟原裁定既有上開違誤，要屬無
    可維持，仍應由本院將原裁定撤銷，發回原法院更為調查後
    另為適當之裁定。
據上論斷，應依道路交通案件處理辦法第二十六條，刑事訴訟法
第四百十三條前段，裁定如主文。
中    華    民    國    97    年    12    月    17    日
            刑事第九庭    審判長法  官  江  德  千
                                法  官  賴  妙  雲
                                法  官  許  旭  聖
以上正本證明與原本無異。
不得再抗告。
                                書記官  紀  美  鈺
中    華    民    國    97    年    12    月    18    日


司法院資訊處製作；財團法人民間司法改革基金會備份。
